【裁判字號】    99,聲再,128
【裁判日期】    991207
【裁判案由】    竊盜
【裁判全文】
臺灣高等法院高雄分院刑事裁定         99年度聲再字第128號
聲請人即
受判決人    許富鈞
上列聲請人因竊盜案件，對於本院99年度上易字第449 號中華民
國99年8 月12日確定判決（起訴案號：臺灣高雄地方法院檢察署
97年偵字第4853號），聲請再審，本院裁定如下：
    主  文
再審之聲請駁回。
    理  由
一、聲請意旨略以：(一)、吳秉文於警訊時證稱：「（是何人雇用
    你吊鐵模板？於何時？至何地吊取鐵模板？）是不知名之男
    子（真實姓名年籍不詳）以行動電話0000000000、00000000
    00和與我聯絡，雇請我吊運鐵模板。於96年7 月14日11時20
    分至高雄縣大寮鄉會結村（經警方查證為赤崁段潮州寮小段
    0000 -0000地號）吊取鐵模板。」（警卷2 頁）、「行動電
    話0000000000之主人有駕車至現場觀看，觀看一會後就離去
    ，（行動電話0000000000、0000000000之持有人和該女子你
    是否認識？特徵為何？）不認識。0000000000之持有人年約
    40歲左右、左小腿有刺青、170 公分左右。其他二人我無印
    象。」（警卷3 頁）。設若吳秉文對於其已認識之被告2 人
    確無誤認之可能，為何本案約40歲左右、左小腿有刺青、17
    0 公分左右，如此特徵明顯之人迄今不知去向，抑或此僅為
    吳秉文臨訟杜撰之詞？又為何吳秉文不能指明被告之特徵，
    而頻頻以「行動電話0000000000之主人」指述，故吳秉文是
    否見過被告顯有可疑。因此吳秉文之上開證詞足以影響「吳
    秉文對其已認識之被告2 人確無誤認之可能」判斷，然原判
    決漏未審酌。(二)、第一審曾調閱臺灣高雄地方法院檢察署97
    年度偵續字第69號97年7 月15日吳秉文偵訊筆錄、96年度偵
    字第20408 號偵卷之吳秉文手機門號0000000000號之通聯紀
    錄及警方之付費通聯調閱查詢紀錄，98年7 月30日98年易字
    第598 號案件盧誌豐並證稱：「（你通聯紀錄顯示前一天09
    12並無跟你聯絡？）好像有。」等證據，又上開吳秉文之通
    聯紀錄「13:36: 37-14:37:08及14:42:43-14:43:52 」，通
    話之對方電話號碼均為0000000000，而無0000000000，足見
    證人吳秉文之證述不實在，此業經被告於辯護意旨狀中指證
    歷歷。被告許富鈞行動電話0000000000，於96年7 月7 日至
    96年7 月14日間，依警方之付費通聯調閱查詢紀錄應有123
    頁，然卷內僅有1 、38、43及121 等4 頁，其餘119 頁未附
    卷，警方迄未就其未附卷之合法性為說明，基於罪證有疑，
    利於被告之原則，應認被告雖使用行動電話頻繁，但均與本
    案犯罪事實無關。又證人盧誌豐於98年7 月30日證稱，確定
    提供96年6 、7 （96年5 月份不確定）之通聯紀錄予檢察官
    。該通聯紀錄涉及被告許富鈞於96年6 、7 月間如何與盧誌
    豐聯絡租車之事實，既未附卷，自亦應為有利於被告許富鈞
    之認定。甚者，參第一審卷第49頁以下，警方於調查本案時
    時所查詢之二份通聯紀錄，分別為123 頁及26頁，共139 頁
    ，依內政部警政著訂定之「警察機關查詢電信通信紀錄及使
    用者資料管制作業要點」規定（參第一審卷第178 頁至第18
    0 頁），至少應保存該通聯紀錄「五年」，然警方僅檢附11
    頁，其餘128 頁通聯紀錄則不知去向，亦無銷毀紀錄供查，
    顯然違反內政部警政著訂定之「警察機關查詢電信通信紀錄
    及使用者資料管制作業要點」規定。為何本案通聯紀錄資料
    之保管有如此明顯瑕疵，縱然實令費解，亦不得遽為不利被
    告之認定。上開第一審所調閱之各該卷資料及盧誌豐之證述
    ，如經審酌，足生影響「證人吳秉文對於其已認識之被告2
    人確無誤認之可能」之判斷事實，進而影響判決結果，原確
    定判決卻片面採用單一證人吳秉文不可靠之指述，未審酌上
    開資料。(三)、此外，96年7 月9 日，係被告自己雇用證人吳
    秉文駕駛大貨車，而非被告片面之交的「阿忠」，「阿忠」
    是否、何時、如何雇用證人吳秉文竊盜他人之廢鐵，被告完
    全不知悉，「阿忠」亦不可能告知被告，乃避免犯罪遭人查
    獲當然之理，此經被告自偵查起即不斷陳述，原確定判決第
    4 頁實體部分欄，竟謂「訊據被告許富鈞矢口否認有共同犯
    上開3 次竊盜犯行，辯稱：因其朋友「阿忠」要僱車載運廢
    鐵，其方於97年7 月9 日以其所有0000000000號行動電話聯
    絡吳秉文幫忙載運，其僅有該次叫車紀錄，起訴書所述3 次
    時、地竊取廢鐵之行為其從未參與云云。」，顯見判決不僅
    對第一審為被告無罪判決及有利被告之證據，均不予斟酌，
    且對被告之答辯主張亦置之不理。為此提出臺灣高雄地方法
    院98年度易字第598 號無罪判決影本、臺灣高等法院高雄分
    院98年度上易字第449 號判決影本、第一審卷（臺灣高雄地
    方法院98易字第598 號）第109 頁以下吳秉文之警訊筆錄影
    本、臺灣高雄地方法院檢察署97年度偵續字第69號偵查卷第
    20頁以下吳秉文之偵查筆錄影本、臺灣高雄地方法院檢察署
    96年度偵字第20408 號偵查卷第20頁以下吳秉文手機門號00
    00000000號之通聯紀錄影本、警方之付費通聯調閱查詢紀錄
    影本、證人盧誌豐98年7 月30日證述筆錄影本、刑事二審辯
    護意旨狀影本，請裁定准予再審。
二、按有罪之判決確定後，為受判決人之利益聲請再審，必其聲
    請之理由合於刑事訴訟法第420 條第1 項所定情形之一及第
    421 條有足以影響於判決之重要證據漏未審酌者，始准許之
    。又同法第421 條規定：「不得上訴於第三審法院之案件，
    除刑事訴訟法第420 條規定外，其經第二審確定之有罪判決
    ，如就足生影響於判決之重要證據漏未審酌者，得為受判決
    人之利益，聲請再審，刑事訴訟法第421 條固有明文。惟所
    謂漏未審酌，乃指其證據在前訴訟程序已發現並提出於法院
    ，法院未予審酌而言。如第二審判決前所提出之證據，經第
    二審法院依調查之結果，本於論理法則、經驗法則，取捨證
    據後，認定事實者，則不包括之。故苟被捨棄之證據，已於
    理由內明其捨棄之理由者，即非漏未審酌。又所謂重要證
    據，必須該證據已足認定受判決人應受無罪、或免訴、或輕
    於原審所認定之罪名方可，如該證據縱經審酌仍不足以推翻
    原審所認定罪刑者，即非足生影響於原判決之重要證據，自
    不得據以聲請再審。是以，所謂「足生影響於判決之重要證
    據漏未審酌」，係指當事人於第二審法院判決前所提出之證
    物，該證據確為真實，並足以影響、變更判決結果，而法院
    漏未審酌而言。
三、經查：
１、本院98年上易449 號判決理由，業已詳述為何採信吳秉文之
    指證及認定被告許富鈞有罪之理由。又本案除前往失竊現場
    夾取廢鐵之司機吳秉文的指訴外，復有失主郭玉美及收購廢
    鐵（即案贓物）之業者王昆業、張登貴等人之證述，暨吳秉
    文之老闆盧誌豐證述在卷。再則，許富鈞有叫車及曾在夾取
    廢鐵之現場指揮等情，業據吳秉文、盧誌豐明確證述在卷，
    被告許富鈞亦自承：「我當時只有打電話給證人盧誌豐一次
    而已，之後都是朋友要叫車，叫我幫他打電話給證人盧誌豐
    ，之後再將電話交給我朋友」、「7 月9 日我確實有叫吳秉
    文去張簡明松工作的地方載東西」等語（原審卷60、189 頁
    ），是本案雖無歷次通話時之通聯紀錄附卷，但實堪信被告
    許富鈞曾多次聯絡盧誌豐、吳秉文叫車無訛。況且，98年7
    月30日原審審理時，王昆業已明確證稱：「我以前跟許富鈞
    一起工作時有認識，我都叫他許仔，其他人我都不認識。、
    、我不知道這廢鐵是何人的，我如果知道就不會惹到這個官
    司了。（你是否記得你販賣廢鐵，將錢交給何人？）是許仔
    介紹的朋友來收錢，我請對方打給許仔，確認對方是否是可
    以收錢的人。、、許仔有向我表示可以把錢交給對方，許仔
    有向我表示介紹人是他，貨主是對方，所以我才將錢交給對
    方」等語，而當庭被告許富鈞雖仍否認犯罪，但亦自承忠仔
    說有廢鐵要賣，有沒有好價錢可以賣，我才介紹忠仔到我朋
    友王昆業那裡賣；（有無問題詢問人王昆業？）沒有問題，
    因為我不知道貨物的來源，讓王昆業惹上麻煩，對他很不好
    意思」等語，是以本案認定被告許富鈞犯罪，顯非僅依吳秉
    文個人之說詞而已。
２、至於吳秉文於98年7 月14日警訊時雖曾稱：0000000000之持
    有人年約40歲左右，左小腿有刺青，170 公分左右等語，且
    未能於警訊之初即供出被告之姓名。但吳秉文僅係依老闆指
    派而駕車前往指定地點夾取廢鐵，常情上未必會熟記在場之
    人的姓名，且該竊盜集團之成員亦無可能出示證件供吳秉文
    查證，是吳秉文於向警指證被告涉案時，既能明確供出被告
    許富鈞之電話號碼，及許富鈞、張簡明松所駕駛之汽車車型
    ，自難僅因吳秉水於初訊時未能說出被告全名，就認定其所
    述不足採信。況且，吳秉文係多次受託前往夾取廢鐵，吳秉
    文並稱：「（你可以具體敘述他們那群人大約有幾個人？）
    我見過不同面孔的人，有超過五個」，則益難僅因吳秉文之
    前後證詞略有出入及記憶不清之處，就遽認吳秉文所述均無
    足採。尤有甚者，許富鈞並非40歲，手機號碼亦為00000000
    00號而非0000000000，上開吳秉文之警訊筆錄更未明確指稱
    許富鈞為持有0000000000之人，自難僅因被告許富鈞身上無
    刺青，就全盤捨棄其他證據，遽認吳秉文係誤指或誣指被告
    犯罪。
３、又聲請意旨雖指有多通電話通聯紀錄未附卷，且指稱依吳秉
    文、盧誌豐筆錄，渠等曾稱「（是何人雇用你吊鐵模板？於
    何時？至何地吊取鐵模板？）是不知名之男子以行動電話00
    00000000、0000 000000 和與我聯絡，雇請我吊運鐵模板。
    於96年7 月14日11時20分至高雄縣大寮鄉會結村（經警方查
    證為赤崁段潮州寮小段0000 -0000地號）吊取鐵模板。」、
    「（你通聯紀錄顯示前一天0912並無跟你聯絡？）好像有。
    有提供通聯紀錄予檢察官」等語。然一般人之記憶力實不可
    能永久牢記與他人歷次通話之確切時間，而如前述，被告曾
    多次打盧誌豐電話聯絡叫車事宜，業經被告自承及盧誌豐陳
    明在卷，則縱所述通話時間略有出入，或已無相關通聯紀錄
    ，均不足以遽而推翻證人及被告均不爭執之事實。再則，未
    附卷之通聯紀錄，亦顯非第二審判決前已提出之證據。
四、綜上所述，聲請意旨所提出之各情及證據，既仍不足以認定
    受判決人應受無罪、或免訴、或輕於原審所認定之罪名，自
    非屬「足生影響於判決之重要證據」，而與再審之要件不合
    。稽諸前開說明，本次再審聲請，非法所許，應予駁回。
五、據上論結，依刑事訴訟法第434 條第1 項、第2 項，裁定如
    主文。
中    華    民    國    99    年    12    月    7     日
                  刑事第一庭    審判長法  官  周賢銳
                                      法  官  施柏宏
                                      法  官  洪碩垣
以上正本證明與原本無異。
不得抗告。
中    華    民    國    99    年    12    月    8     日
                                      書記官  林家煜

司法院資訊處製作；財團法人民間司法改革基金會備份。
